臺灣高等法院臺中分院刑事判決　　 96年度上更(一)字第312號
上　訴　人
即　被　告　乙○○
　　　　　　　　　　(另案在臺灣臺中監獄執行中)
選任辯護人　林志忠律師
上列上訴人因違反毒品危害防制條例案件，不服臺灣南投地方法
院95年度訴字第977號中華民國96年2月16日第一審判決（起訴案
號：臺灣南投地方法院檢察署95年度偵字第3556號），提起上訴
，本院判決後 (96年度上訴字第940號)，經最高法院撤銷發回，
本院更審判決如下：
    主  文
原判決關於乙○○連續販賣第一級毒品及定執行刑部分均撤銷。
乙○○連續販賣第一級毒品，處有期徒刑捌年肆月。因販賣第一
級毒品所得之新臺幣拾參萬元沒收，如全部或一部不能沒收時，
以其財產抵償之；未扣案供裝置門號0000000000號之不詳廠牌行
動電話壹支（含上開門號SIM卡壹張）沒收，如全部或一部不能
沒收時，追徵其價額。
    犯罪事實
一、乙○○基於販賣第1級毒品海洛因營利之概括犯意，連續為
    下列販賣海洛因行為：
（一）於95年3月22日，甲○○透過其女友陳嘉琪所持用之0000
      000000號行動電話，撥打乙○○所持用不詳廠牌之000000
      0000號行動電話（未扣案）聯繫海洛因交易事宜，雙方約
      定在南投縣草屯鎮拖吊場之堤岸旁交易，甲○○遂駕駛自
      小客車搭載陳嘉琪一同前往，到達約定地點後，甲○○坐
      上乙○○駕駛之自小客車「試貨」，然因乙○○欲販賣之
      海洛因稀釋過度、品質不好，致當日原本約定甲○○以新
      臺幣（下同）3萬6千元購買1錢半之海洛因未完成交易而
      未遂。
（二）於95年6月13日下午某時，張德中持不詳門號之行動電話
      ，撥打乙○○持用之0000000000號或0000000000號行動電
      話聯繫海洛因交易事宜，雙方約定在彰化縣彰化市○○路
      ○段49巷21號「米蘭汽車旅館」交易；乙○○駕駛車牌號
      碼8L-5648號自小客車先投宿於該汽車旅館207號房，再去
      電告知張德中其所投宿之房間號碼，張德中原自行駕車前
      往，半途中因爆胎故聯絡乙○○開車前來載其至上開房間
      ，以13萬元向乙○○購買重量半兩之海洛因（張德中另犯
      販賣第一級毒品罪，業經臺灣南投地方法院以95年度訴字
      第656號判處應執行有期徒刑13年確定）。
二、案經南投縣政府警察局移送臺灣南投地方法院檢察署檢察官
    偵查起訴。
    理    由
一、按被告以外之人於偵查中向檢察官所為之陳述，除顯有不可
    信之情況者外，得為證據，刑事訴訟法第159條之1第2項定
    有明文。蓋因檢察官與法官同為司法官署，且檢察官代表國
    家偵查犯罪，依法有訊問被告、證人及鑑定人之權力，且須
    對被告有利、不利之情形均應注意，況徵諸實務運作，檢察
    官實施刑事偵查程序，亦能恪遵法定程序之要求，不致有違
    法取證情事，且可信度極高，是被告以外之人於偵查中已具
    結證述，除反對該項供述具有證據能力之一方，已釋明「顯
    有不可信之情況」外，不宜遽指該證人於偵查中之陳述不具
    證據能力，方符前揭法條之立法意旨。本案證人張德中、陳
    嘉琪、甲○○於檢察官偵查中經具結所為之陳述（見95年度
    偵字第3556號卷第65頁至第67頁、第80頁至第82頁、第92頁
    至第94頁），上訴人即被告（下稱被告）乙○○及選任辯護
    人均未曾提及檢察官在偵查中有何違法取供情形，是客觀上
    並無顯不可信之情況，且上開證人亦經原審於審理時傳喚到
    庭具結證述，並經被告及選任辯護人行使詰問權，故上開證
    人於偵查中之證言自具有證據能力，合先敘明。
二、訊據被告乙○○矢口否認有何販賣海洛因犯行，辯稱：伊與
    甲○○、張德中只是吸食海洛因的朋友，他們為了減輕自己
    的刑責，才說伊有販賣海洛因給他們。又那天是張德中叫伊
    幫他訂房間，後來他車子在彰化市○○路壞掉，叫伊過去載
    他到米蘭汽車旅館，伊才載他去，但伊未販賣海洛因給張德
    中云云。惟查：
（一）有關被告販賣海洛因予甲○○未遂之事實
　１、業據證人甲○○、陳嘉琪於偵查中及原審審理時具結證述
    甚詳（見95年度偵字第3556號卷第81頁、第82頁、第93頁、
    原審卷第61頁至第65頁），復有證人甲○○指認被告刑事檔
    案相片2張及證人陳嘉琪指認被告刑事檔案相片1張附卷可稽
    。有關甲○○於當日欲向被告購買海洛因之主要經過情形，
    如連絡方式、約定交易地點及甲○○欲購買海洛因之重量1
    錢半，證人甲○○、陳嘉琪2人證述情節均相吻合，應堪信
    為真實。且若證人甲○○有意攀誣被告以減輕刑責，其竟未
    證稱該次交易已完成，而有何刻意證稱交易未完成之必要，
    且甲○○亦未因此而減輕刑責，故被告所辯自不足採，其此
    部分犯行，應堪認定。
　２、按販賣毒品罪，以行為人有營利之意圖為必要。又販賣毒
　  品罪，並不以販入之後復行賣出為構成要件，但須以營利為
    目的，將毒品購入或予以賣出，有一於此，其犯罪即不得視
    為未遂（最高法院88年度臺上字第3358號刑事裁判要旨參照
    ）。本件被告於95年3月22日販賣海洛因予甲○○，因被告
    欲販賣之海洛因稀釋過多、品質不好，故當日原本約定甲○
    ○以3萬6千元購買1錢半之海洛因，未能完成交易，惟因無
    證據足認被告此部分所持有之海洛因，係意圖營利而販入者
    ，故被告此部分犯行，應僅構成未遂犯。
（二）有關被告販賣海洛因予張德中既遂之事實
　１、業據證人張德中於偵查中及原審審理時證述明確（見95年
    度偵字第3556號卷第66頁、第67頁、原審卷第58頁至第60頁
    ），復有米蘭汽車旅館櫃臺客房動態日報表及旅客資料電腦
    螢幕翻拍相片各1張（95年度偵字第3556號卷第43、44頁)、
    張德中行動電話紀錄被告使用門號之蒐證翻拍相片1張、張
    德中指認被告刑事檔案相片2張、8L-5648號自小客車車籍作
    業系統-查詢認可資料1紙附卷可稽，參酌上開米蘭汽車旅館
    櫃臺客房動態日報表、旅客資料電腦螢幕翻拍相片及8L-564
    8號自小客車車籍作業系統-查詢認可資料所示，8L-5648號
    自小客車（車主為被告）之駕駛人，確於95年6月13日前往
    該汽車旅館207號房休息，核與證人張德中所證在該處向被
    告購買海洛因之時間、地點均相符合。被告雖於本院辯稱：
    那天是張德中叫伊幫他訂房間，後來他車子在彰化市○○路
    壞掉，叫伊過去載他到米蘭汽車旅館，伊才載他去云云，惟
    此部分與證人張德中於偵訊證稱是被告先訂好房間，告訴伊
    房間號碼，伊再去房間與被告交易等情不符 (至於當天張德
    中車子在途中爆胎，故由被告開車載其至米蘭汽車旅館207
    號房一節則相同)，且與上開米蘭汽車旅館櫃臺客房動態日
    報表所載亦不符，所辯自不足採信。
　２、次按毒品危害防制條例第17條固規定：「犯第4條第1項至
　　第4項、第5條第1項至第4項前段、第6條第1項至第4項、第7
　  條第1項至第4項、第8條第1項至第4項、第10條或第11條第1
    項、第2項之罪，供出毒品來源，因而破獲者，得減輕其刑
    」。本件證人張德中確因供出毒品來源為被告而獲減刑之判
　　決，此有臺灣南投地方法院95年度訴字第656號判決在卷可
　  稽（見本院前審卷第34頁至第37頁），惟被告坦承與張德中
    僅係吸食海洛因的朋友，彼此並無仇隙（見本院前審卷第30
　　頁反面、第31頁），被告苟無販賣海洛因予張德中，衡情
  　張德中當無僅為減刑而任意誣陷被告，故為虛偽證述被告販
    毒之理，亦不得徒以證人張德中因供出向被告購買毒品而獲
    減刑，即謂其所證述必係虛偽不實。被告上開所辯，並不足
    以為其有利之認定。被告於上開時間、地點販賣海洛因予張
    德中既遂之事實，亦堪認定。
（三）我國查緝毒品之施用或販賣一向執法甚嚴，對於販賣毒品
      者尤科以重度刑責，使海洛因等毒品益趨量微價高；又販
      賣毒品者，非可公然為之，亦無公定價格，不論任何包裝
      ，均可任意分裝增減分量，而每次買賣之價量，亦可能依
      雙方關係深淺、資力、需求量及對行情之認知、來源是否
      充裕、查緝是否嚴緊，購買者被查獲時供述購買對象之可
      能性風險之評估等，異其標準，並機動調整，非可一概而
      論。販賣之利得除經坦承犯行或價量俱臻明確外，委難察
      得實情，販賣之人從價差或量差中牟利方式雖異，其意圖
      營利非法販賣行為則一。本件被告自始否認販賣海洛因犯
      行，證人甲○○、張德中亦不知被告販入毒品之成本為何
      ，致無法查得販賣之實際利得為何，惟被告與甲○○、張
      德中並非至親或有特殊情誼，當無可能甘冒重典而依購入
      價格轉售而毫無利得，是其有營利意圖，要無疑義。被告
      上揭販賣海洛因總共所得為13萬元（被告與甲○○未完成
      交易，自無所得)，堪以認定。
三、核被告就犯罪事實欄一之（二）所為，係犯毒品危害防制條
    例第4條第1項販賣第1級毒品既遂罪；就犯罪事實欄一之（
    一）所為，係犯同條例第4條第6項、第1項販賣第1級毒品未
    遂罪。被告因販賣而持有海洛因之低度行為，為其販賣海洛
    因之高度行為所吸收，不另論罪。被告於犯罪後，應適用之
    相關法律已有修正，茲就與本案適用有關之條文，比較說明
    如下：
（一）被告先後2次販賣第一級毒品犯行，時間緊接，所犯為基
      本犯罪構成要件相同之罪，顯係基於概括犯意反覆為之，
      為連續犯，惟被告行為後，94年2月2日修正公布之刑法業
      於95年7月1日施行，新修正刑法已刪除第56條連續犯規定
      ，被告上揭2次犯行，因行為後新法業已刪除連續犯規定
      ，依新法各別多次論斷之結果，即應數罪併罰，其刑度顯
      較修正前依刑法第56條規定論以1罪為重，故此刪除雖非
      犯罪構成要件之變更，但顯已影響行為人刑罰之法律效果
      ，自屬法律有變更，依新法第2條第1項規定，比較新、舊
      法結果，仍應適用較有利於被告之行為時法律即舊法（最
      高法院95年度第8次刑事庭會議決議參照），即被告應論
      以1販賣海洛因既遂罪，惟因被告販賣第一級毒品罪，其
      法定本刑為死刑及無期徒刑，依法不得加重，僅得就併科
      罰金部分加重其刑。
（二）按科刑時，原即應依刑法第57條規定審酌一切情狀，尤應
      注意該條各款所列事項，以為量刑標準。刑法第59條所謂
      「犯罪之情狀可憫恕」，係指審酌第57條各款所列事項以
      及其他一切與犯罪有關之情狀結果，認其犯罪足堪憫恕者
      而言。查張德中、甲○○均係智慮成熟之成年人，係依憑
      個人意志向被告購買第一級毒品海洛因，被告並非居於主
      動兜售或推銷之地位，且渠等與被告之關係為朋友，而被
      告販賣海洛因次數總計為2次（1次既遂、1次未遂），所
      得為13萬元 (販賣予甲○○部分則未完成交易)，並未以
      之獲取暴利，所犯情節尚非罪大惡極，究不若專以販毒維
      生之毒梟可比，觀其犯罪之客觀情狀顯非不可憫恕，雖科
      以法定最低度之刑，猶嫌過重，爰依刑法第59條規定，減
      輕其刑（依修正前刑法第64條第2項、第65條第2項規定，
      就法定刑死刑減為無期徒刑或15年以下12年以上有期徒刑
      ，無期徒刑則減為7年以上有期徒刑，較修後刑法第64條
      第2項、第65條第2項規定，死刑減輕者為無期徒刑，無期
      徒刑減輕者為二十年以下十五年以上有期徒刑為輕，新法
      未較有利於被告，自應適用修正前刑法規定論處) 。被告
      行為後，刑法第59條雖於94年2月2日修正公布、於95年7
      月1日起施行，然該規定係法院就刑之酌減審認標準見解
      之明文化，非屬法律之變更，不生新舊法比較適用問題【
      最高法院95年度第8次刑事庭會議決議參照】，併此敘明
      ）。
四、公訴意旨另以：被告於95年2月間某日，由甲○○持不詳門
    號之行動電話撥打乙○○所持用不詳廠牌之0000000000號行
    動電話（未扣案）聯繫海洛因交易事宜，嗣由甲○○前往乙
    ○○彰化縣彰化市○○路租屋處，以1萬2千元之價格向乙○
    ○購買重量半錢之海洛因，因認被告尚涉犯此部分販賣第一
    級毒品海洛因罪嫌，並以證人甲○○於偵訊時具結所證（見
    95年度偵字第3556號卷第94頁）為據。訊據被告堅決否認此
    部分犯行，證人甲○○於原審亦具結證稱：95年2月間，伊
    有打電話給乙○○，委託乙○○幫伊問海洛因，那次沒有買
    成，1萬2千元伊沒有給乙○○，也沒有 (向他)拿到海洛因
    等語 (原審卷第61頁)，否認有於上開時地向被告購買海洛
    因，其於本院再次具結證稱：伊當時是以0000000000號行動
    電話連絡被告，但是是向被告的朋友買的，1萬2千元有給被
    告的朋友，海洛因也是被告朋友給的，95年2月間沒有在被
    告彰美路租屋處以1萬2千元向被告購買半錢的海洛因等語(
    本院卷第68頁)，亦再次否認於上開時地向被告購買海洛因
    ，此對照證人甲○○對於被告於95年3月22日販賣海洛因予
    伊未遂一節前後證述一致，自難僅以其上開偵訊片面證述，
    且於法院翻異之證詞，據以認定被告確有於95年2月間販賣
    海洛因予伊。至於甲○○於偵訊所證當時被告之行動電話為
    0000000000號，此亦為被告自承在卷，並有中華電信資料查
    詢單在卷可憑 (本院前審卷第46頁)，惟此尚不足以擔保甲
    ○○偵訊所為證述之真實性，併此敘明。再查，甲○○曾於
    95年2月10日前4日內某時，在不詳地點施用海洛因1次，於
    95年2月10日下午5時30分許，在南投縣南投市○○路279 號
    為警查獲，該案經本院判處甲○○有期徒刑1年2月確定，有
    本院95年度上訴字第1482號刑事判決附卷 (本院卷第28 頁)
    可稽，惟甲○○於該案中亦未供稱係向被告購買海洛因施用
    ，有南投縣政府警察局中興分局96年11月21日函及所附甲○
    ○被查獲時之警詢筆錄存卷 (本院卷第59頁)可參，自無法
    佐證被告確有於95年2月間販賣海洛因予甲○○之犯行，此
    外復查無其他積極證據足以證明被告確有此部分犯行，此部
    分本應為無罪之諭知，惟因此部分若成立，與被告上開起訴
    論罪部分，有連續犯之裁判上一罪之關係，爰不另為無罪之
    諭知，併此敘明。
五、原審經審理結果，認被告事證明確，予以論罪科刑，固非無
    見，惟查(1)、被告並未於95年2月間，在彰化縣彰化市○○
    路租屋處，以1萬2千元之價格販賣重量半錢之海洛因予甲○
    ○，原審就此部分併予論科，尚有違誤；(2)、毒品危害防制
    條例第19條第1項規定：「犯第4條至第9條、第12條、第13
    條或第14條第1項、第2項之罪者，其供犯罪所用或因犯罪所
    得之財物，均沒收之，如全部或一部不能沒收時，追徵其價
    額或以其財產抵償之」，本件被告販賣第一級毒品所使用之
    0000000000號行動電話1支，係被告所有供其販賣海洛因所
    用之物，已如前述，原審並未說明任何有關是否宣告沒收或
    追徵其價額之理由，自有違誤。被告上訴意旨以否認犯行指
    摘原審判決不當，雖非全有理由，惟原審判決既有上開可議
    之處，即屬無可維持，應由本院撤銷改判。爰審酌被告素行
    不佳及其犯罪之動機、目的、手段、販賣海洛因之次數、所
    得、犯後否認犯行之態度等一切情狀，量處如主文第2項所
    示之刑，又原審判決所定執行刑，因部分罪刑之撤銷改判而
    失所依附，並撤銷之。被告上揭販賣海洛因所得計13萬元，
    應依同條例第19條第1項規定宣告沒收，如全部或一部不能
    沒收時，以其財產抵償之。而不詳廠牌供裝置門號00000000
    00號之行動電話1支（含門號0000000000號SIM卡1張），係
    被告所有供販賣毒品海洛因所用之物，雖未扣案，惟並無證
    據證明業已滅失，爰依毒品危害防制條例第19條第1項規定
    諭知沒收，如不能沒收時，追徵其價額。
據上論斷，應依刑事訴訟法第369條第1項前段、第364條、第299
條第1項前段，毒品危害防制條例第4條第1項、第19條第1項，刑
法第11條、第2條第1項前段、第59條，修正前刑法第56條、第64
條第2項、第65條第2項、第51條第5款，判決如主文。
本案經檢察官丙○○到庭執行職務。
中　　華　　民　　國　　96　　年　　 12   月    11　　日
            刑事第十庭　審判長法　官　林  照  明
                         　   法　官  蔡  名  曜
                              法  官  郭  瑞  祥
上列正本證明與原本無異。
如不服本判決應於收受送達後十日內向本院提出上訴書狀，其未
敘述上訴之理由者並得於提起上訴後十日內向本院補提理由書（
須按他造當事人之人數附繕本）。
                              書記官  李  妍  嬅
中　　華　　民　　國　　96　　年　　12　　月　　11　　日
附錄本案論罪科刑法條全文
毒品危害防制條例第4條第1項、第6項：
製造、運輸、販賣第1級毒品者，處死刑或無期徒刑；處無期徒
刑者，得併科新臺幣1千萬元以下罰金。
前5項之未遂犯罰之。
